臺灣高等法院花蓮分院刑事判決　　　　　　　　　　　九十一年度上易字第八六號
　　上　訴　人　臺灣花蓮地方法院檢察署檢察官
　　被　　　告　丙○○
　　被　　　告　乙○○
右上訴人因被告詐欺案件，不服臺灣花蓮地方法院八十九年度易字第五一二號，中華
民國九十一年四月一日第一審判決 (起訴案號：臺灣花蓮地方法院檢察署八十九年度
偵字第三一九號)提起上訴，本院判決如左：
    主  文
原判決撤銷。
乙○○共同連續意圖為自己不法之所有，以詐術使人將本人之物交付，處有期徒刑參
月，如易科罰金以參佰元折算壹日。
丙○○共同連續意圖為自己不法之所有，以詐術使人將本人之物交付，處有期徒刑參
月，如易科罰金以參佰元折算壹日，緩刑參年。
    事   實
一、乙○○、丙○○為夫妻，民國（下同）八十八年五月間，明知以乙○○名義經營
    之慶馨商行，經營狀況不佳，二人已經積欠親友新台幣（下同）五、六百萬元，
    財務陷入困境，竟共同基於概括之犯意，意圖為自己不法之所有，隱暪經濟困窘
    之事實，先以丙○○擔任負責人，成立泰如林糖果有限公司（下稱泰如林公司）
    ，以圖掩飾慶馨商行財務狀況不佳之情形，而自八十八年五月一日，與均由丁○
    ○擔任負責人之國鄉物產企業有限公司、國億食品企業有限公司、賀立華有限公
    司（下稱告訴人國鄉等公司）簽訂代理經營及自動販賣機管理契約，乙○○以及
    丙○○應允於進貨後，憑發貨簽收單，於次月十日至十五日間，分別與國鄉公司
    等三家公司結帳，而自動販賣機部分，每日所收之款項，至遲應於翌日電匯國鄉
    公司等三家公司所屬帳戶。國鄉等公司並自八十八年五月一日起開始供貨，乙○
    ○、丙○○二人亦均依約結清貨款，致國鄉等公司不疑有詐，於八十八年六月八
    日與泰如林公司簽訂書面契約，並依約陸續供貨，詎乙○○、丙○○於簽訂書面
    契約後，即不依約付款，而仍繼續隱瞞無法付款之事實，使國鄉等公司仍繼續將
    貨品交付，乙○○、丙○○雖然交付國鄉等公司一紙發票人為甲○○（業經不起
    訴處分）之台灣中小企業銀行花蓮分行之支票，經國鄉等公司屆期提示，亦均未
    兌現，國鄉等三家公司致此方知受騙，至八十八年十月間共計交付二百四十一萬
    五千九百四十八元之貨品，國鄉等公司除以質物取償外，尚有共計一百九十一萬
    八千六百八十元之貨款無法取回。
二、案經國鄉等三家公司訴由台灣花蓮地方法院檢察署檢察官偵查起訴。
    理  由
一、訊據被告乙○○、丙○○對於曾成立泰如林公司，並向國鄉等公司進貨二百四十
    一萬五千九百四十八元，並尚有一百九十一萬餘元之款項未清償之事實均坦承不
    諱，惟否認有何詐欺犯行，辯稱因原商號經營不善，積欠不少債務，貨款亦無法
    收回，為改善經濟狀況，乃另成立泰如林公司，但因欠債太多，致無法週轉，才
    無法支付貨款，並非詐欺等語。
二、經查被告二人對於在八十八年五月間成立泰如林公司時，已經積欠多筆款項之事
    實坦承不諱，且陳稱當時向親友借款二百萬元，全數用以清償向地下錢莊借取的
    款項，當時累積所積欠之債務金額已經達五、六百萬元（見本院九十一年七月二
    十四日筆錄第四頁、九十一年九月二十四日筆錄第三頁），足證被告二人當時在
    與告訴人成立經銷合約時，財務狀況已經陷於窘境，無法繼續經營，乃竟然另行
    成立公司，在與告訴人簽訂契約之後，在短短的九十年六月至十月間的四個月內
    累積積欠告訴人之貨款即達二百萬元之多，有帳款明細附卷可參（原審卷第三十
    五頁），並有泰如林公司之進貨明細附卷可證（原審卷第四十頁以下），嗣後經
    雙方確認後，被告所經營泰如林公司仍然積欠告訴人一百九十一萬八千六百八十
    元（原審卷第一二七頁），顯見被告二人在成立泰如林公司而向告訴人經銷貨品
    時，已經有過度擴張其信用之情形，其行為自屬使用詐術而使人陷於錯誤，被告
    二人罪證明確，犯行洵堪認定，應予依法論科。原審認被告二人並無施用詐術之
    行為，而為被告二人無罪之諭知，尚屬有誤，應予撤銷改判。
三、核被告二人所為，係犯刑法第三百三十九條第一項之詐欺罪。被告二人間有犯意
    聯絡，行為分擔，為共同正犯。被告二人自八十八年六月起至十月間止，連續向
    告訴人詐得貨品，時間密接，構成要件相同，顯係基於概括之犯意，為連續犯，
    應以一罪論，並加重其刑。爰審酌被告二人本次犯行情節尚非惡性重大，所詐取
    的金額高達二百萬元，被告二人於本院審理中已與告訴人達成和解，願分期清償
    所積欠之款項，有和解筆錄附卷可參，被告乙○○前於八十九年五月間因詐欺罪
    ，經判處罰金一萬元以及被告二人之品行、智識程度、生活狀況、犯罪之動機、
    目的、手段、犯罪時所受刺激、與被害人平日之關係、犯罪所生之危害、犯後態
    度等一切且情狀量處如主文所示之刑。被告丙○○未曾受有期徒刑以上刑之宣告
    ，有台灣高等法院被告全國前案記錄表附卷可參，本院認其所宣告之刑以暫不執
    行為當，爰宣告緩刑，以勵自新。
四、據上論結，應依刑事訴訟法第第三百六十九條、第三百六十四條、第二百九十九
    條第一項、刑法第二十八條、第五十六條、第三百三十九條第一項、第四十一條
    、第七十四條第一款判決如主文。
本案經檢察官李土城到庭執行職務。
中        華      民      國      九十一     年     十     月    八    日
                                  審判長法  官  謝  志  揚
                                        法  官  莊  謙  崇
                                        法  官  賴  淳  良
右正本證明與原本無異。
本件不得上訴。
                                        書記官  邱  廣  譽
中      華      民      國      九十一      年      十      月    九    日
附錄 本判決論罪科刑法條：
中華民國刑法第三百三十九條
 (普通詐欺罪)
意圖為自己或第三人不法之所有，以詐術使人將本人或第三人之物交付者
，處五年以下有期徒刑、拘役或科或併科一千元以下罰金。
以前項方法得財產上不法之利益或使第三人得之者，亦同。
前二項之未遂犯罰之。
